【裁判字號】    98,訴,3569
【裁判日期】    990817
【裁判案由】    槍砲彈藥刀械管制
【裁判全文】
臺灣板橋地方法院刑事判決              98年度訴字第3569號
公  訴  人  臺灣板橋地方法院檢察署檢察官
被      告  乙○○
上列被告因槍砲彈藥刀械管制案件，經檢察官提起公訴（98年度
偵字第11503號），本院判決如下：
    主  文
乙○○未經許可，持有子彈，處有期徒刑肆月，併科罰金新臺幣
貳萬元，罰金如易服勞役，以新臺幣壹仟元折算壹日。扣案制式
子彈伍顆均沒收。
    事  實
一、乙○○明知具有殺傷力之子彈，屬槍砲彈藥刀械管制條例管
    制之彈藥，非經主管機關許可，不得持有，竟於民國98年2
    月間某日，在其位於臺北縣中和市○○街89巷4 弄4 號住處
    ，自友人甲○○（由檢察官另行偵辦中）處收受具有殺傷力
    口徑為9mm 之制式子彈八顆後持有之，並藏放於上開住處房
    間抽屜之香煙盒內。嗣於98年4 月15日上午10時許，因涉嫌
    他案為警持搜索票在上址查獲，並當場扣得上開制式子彈八
    顆等物（其中三顆經鑑驗試射後業已滅失），而悉上情。
二、案經臺北市政府警察局中正第一分局報請臺灣板橋地方法院
    檢察署檢察官偵查起訴。
    理  由
一、依刑事訴訟法第198 條、第208 條之規定，所謂鑑定乃指於
    刑事訴訟程序中為取得證據資料而由檢察官或法官指定具有
    特別知識經驗之鑑定人、學校、機關或團體，就特定之事物
    ，以其專業知識加以分析、實驗而作判斷，以為偵查或審判
    之參考。故而，不論鑑定人或鑑定機關、學校、團體，均應
    由檢察官或法官視具體個案之需要而為選任，始符合刑事訴
    訟法第198 條、第208 條之規範本旨，否則所為鑑定，仍屬
    於傳聞證據。但對於司法警察機關調查中之案件，或有量大
    或急迫之情形，為因應實務之現實需求，認為當然有鑑定之
    必要者，基於檢察一體之原則，自得由該管檢察長對於轄區
    內之案件，以事前概括選任鑑定人或囑託鑑定機關（團體）
    之方式，俾便轄區內之司法警察官、司法警察對於調查中之
    此類案件，得即時送請事前已選任之鑑定人或囑託之鑑定機
    關（團體）實施鑑定（參照法務部以92年9 月1 日法檢字第
    0920035083號函釋）。而內政部警政署刑事警察局就「槍彈
    有無殺傷力之鑑定」為臺灣高等法院檢察署檢察長概括選任
    之鑑定機關，亦據臺灣高等法院檢察署以92年9 月9 日檢文
    允字第0921001203號函示在案。是卷附內政部警政署刑事警
    察局98年5 月26日刑鑑字第0980052581號鑑驗書，雖係由臺
    北市政府警察局中正第一分局透過警政署刑事警察局偵查第
    一隊送請鑑定，衡諸前揭說明，仍屬受檢察官囑託鑑定，則
    鑑定人或鑑定機關依刑事訴訟法第206 條所出具之上揭鑑驗
    書，乃屬上開刑事訴訟法第159 條第1 項規定中之「法律另
    有規定」，是依上開規定之反面解釋，屬傳聞證據之例外，
    自有證據能力（最高法院95年度台上字第6648號判決意旨參
    照) 。
二、訊據被告固坦承上開期間內其房間抽屜香煙盒內藏有扣案制
    式子彈八顆之事實，惟矢口否認有持有子彈之犯行，辯稱：
    扣案子彈應係其友人甲○○至其住處時私下放入，伊並不知
    情，伊抽屜內都是煙盒，故伊事後亦未發現，伊並無持有子
    彈之犯意云云。經查：
(一)被告房間抽屜香煙盒內於前揭期間藏放有扣案八顆制式子彈
    之事實，為被告所坦承不諱，並有扣案物品照片二幀及上開
    制式子彈八顆扣案可資佐證。又上開子彈經送內政部警政署
    刑事警察局鑑定結果，判定：「送鑑子彈八顆，認均係口徑
    9mm 制式子彈，採樣三顆試射，可擊發，認具殺傷力。」等
    語，復有該局98年5 月26日刑鑑字第0980052581號鑑驗書一
    份在卷可參，是此部分之事實堪以認定，合先敘明。
(二)查本案查獲地點乃為被告房間之抽屜內，被告平日既在該處
    起居作息，對其書桌內所放置之物品理應有所知悉。且制式
    子彈乃屬違禁物，甲○○縱使寄放該處，理應會先知會被告
    使被告有所準備，否則遭被告或其家人發現後報警，或被告
    在不知情之情形下將該香煙盒丟棄，豈非將造成甲○○之困
    擾或損失？況被告此次為警搜索時，除前揭子彈外，在另一
    抽屜內亦遭警方查扣愷他命（K 他命）一包，被告於警詢、
    偵查中亦均辯稱該包愷他命亦係甲○○所有，伊並不知情云
    云，然查愷他命乃係具成癮性之毒品，若果為甲○○所有，
    應為其平日所施用之物，理應隨身攜帶或藏放在自己住處、
    車上，又何需偷偷放在被告房間抽屜內？此均顯見被告所辯
    並不符常情，難以令人採信。此外，甲○○經本院合法傳喚
    均未到庭，且於98年10月29日即因另案經通緝迄今，有其臺
    灣高等法院被告前案紀錄表一份在卷可按，是在甲○○未到
    庭之情形下，亦難為有利於被告之認定。
(三)綜上所述，被告所辯悖於常情，並非可採，扣案制式子彈既
    係在被告房間抽屜之隱私處查扣，顯為被告知情並持有無疑
    。據此，本案事證明確，被告犯行堪予認定。
三、論罪科刑部分：
(一)按可發射子彈具有殺傷力之各式槍砲所使用之子彈，係槍砲
    彈藥刀械管制條例第4 條第1 項第2 款所稱彈藥，非經中央
    主管機關許可，不得製造、販賣、運輸、轉讓、出租、出借
    、持有、寄藏或陳列。被告未經許可持有之，核其所為，係
    犯同條例第12條第4 項之未經許可持有子彈罪。
(二)本院爰審酌被告並無前科，有臺灣高等法院被告前案紀錄表
    一份在卷可按，素行尚可，犯罪之動機、目的、犯罪手段、
    持有期間之長短，持有具殺傷力之子彈數量為八顆，且未持
    有具殺傷力之槍枝，犯罪情節尚非重大，暨其犯罪後未完全
    坦承犯行之態度等一切情狀，量處如主文所示之刑，並就罰
    金刑部分諭知如易服勞役之折算標準，以資懲儆。
(三)扣案之制式子彈中之三顆經刑事警察局鑑定試射後，已失其
    效能而不具殺傷力，非屬違禁物；其餘五顆制式子彈既仍具
    殺傷力，即皆屬違禁物，均應依刑法第38條第1 項第1 款之
    規定宣告沒收。
據上論斷，應依刑事訴訟法第299 條第1 項，槍砲彈藥刀械管制
條例第12條第4 項，刑法第11條前段、第42條第3 項、第38條第
1 項第1 款，判決如主文。
本案經檢察官陳旭華到庭執行職務。
中    華    民    國    99    年    8     月    17    日
                    刑事第十庭  審判長法  官 李幼妃
                                      法  官 鄭凱文
                                      法  官 張紹省
上列正本證明與原本無異。
如不服本判決，應於判決送達後10日內敘明上訴理由，向本院提
出上訴狀 (應附繕本) ，上訴於臺灣高等法院。其未敘述上訴理
由者，應於上訴期間屆滿後20日內向本院補提理由書「切勿逕送
上級法院」。
                                      書記官 周雅玲
中    華    民    國    99    年    8    月    18    日
本案論罪科刑法條：
槍砲彈藥刀械管制條例第12條
未經許可，製造、販賣或運輸子彈者，處 1 年以上 7 年以下有
期徒刑，併科新台幣 500 萬元以下罰金。
未經許可，轉讓、出租或出借子彈者，處 6 月以上 5 年以下有
期徒刑，併科新台幣 300 萬元以下罰金。
意圖供自己或他人犯罪之用，而犯前二項之罪者，處 3 年以上
10 年以下有期徒刑，併科新台幣 700 萬元以下罰金。
未經許可，持有、寄藏或意圖販賣而陳列子彈者，處 5 年以下
有期徒刑，併科新台幣 300 萬元以下罰金。
第 1 項至第 3 項之未遂犯罰之。

司法院資訊處製作；財團法人民間司法改革基金會備份。
